【裁判字號】    95,交聲,450
【裁判日期】    951107
【裁判案由】    違反道路交通管理處罰條例聲明異議
【裁判全文】
臺灣桃園地方法院交通事件裁定         95年度交聲字第450號
原處分機關    交通部公路總局臺北區監理所宜蘭監理站
異  議  人    甲○○
(即受處分人）
上列異議人因違反道路交通管理處罰條例案件，對於交通部公路
總局台北監理所宜蘭監理站於民國95年8 月17日宜監裁字第裁43
-Z00000000號（原舉發通知單案號：內政部警政署國道公路警察
局公警局交字第Z00000000 號）違反道路交通管理事件裁決書所
為之處分，聲明異議，本院裁定如下：
    主  文
異議駁回。
    理  由
一、原處分意旨略以：異議人即受處分人甲○○於民國95年3 月
    7 日1 時3 分許，駕駛車牌號碼9K-1205 號自小客車，行經
    國道1 號高速公路南向297 公里處，限速100 公里，以時速
    113 公里超速13公里行駛，為內政部警政署國道公路警察局
    第四警察隊值勤員警攔停取締，填製公警局交字第Z00000
    000 號舉發違反道路交通管理事件通知單移送原處分機關，
    異議人嗣逾舉發通知單上所載之應到案日期（95年3 月22日
    ）30日內（95年3 月24日）始提出申訴，經原處分機關函請
    舉發機關調查結果，仍認其有前開違規行為，乃依修正後道
    路交通管理處罰條例第33條第1 項第1 款（裁決書漏引第1
    款）與同條例第63條1 項第1 款（裁決書漏引第1 款）及違
    反道路交通管理事件統一裁罰基準表等規定，於95年8 月17
    日以宜監字第裁43-Z00000000裁處其罰鍰新臺幣4,000 元，
    並依道路交通管理處罰條例第63條第1 項第1 款記違規點數
    1 點等語。
二、異議人聲明異議意旨略以：伊當時駕車南下行駛於國道1 號
    297 公里處左右之最外側車道，而當時車輛很多，伊也確認
    當時未超速，伊向員警要求提供超速之相關事證，員警回答
    是用雷射槍拍的，沒有照片可以提供，並說警察是良心的事
    業，不一定什麼事情都要提出證明，另雷射槍也沒有數據列
    印表單，伊先後於95年3 月22日、5 月30日、7 月10日陳情
    在案，國道公路警察局第四警察隊3 次函覆伊之說詞前後矛
    盾、邏輯錯誤且與事實相左，由此可見其草率行事之態度，
    伊深感值勤員警當時為求績效而隨意攔車開單，並無確切事
    實云云。
三、按行為後法律或自治條例有變更者，適用行政機關最初裁處
    時之法律或自治條例。但裁處前之法律或自治條例有利於受
    處罰者，適用最有利於受處罰者之規定，行政罰法第5 條就
    此定有明文，亦即於行為人行為後，行政罰之法律或自治條
    例有變更者，係採從新從輕原則。查本件違規行為發生後，
    道路交通管理處罰條例業於94年12月28日修正公布，並於95
    年7 月1 日施行，修正前道路交通管理處罰條例第33條第1
    項規定：「汽車行駛於高速公路或設站管制之道路，而不遵
    管制之規定者，處汽車駕駛人新臺幣3,000 元以上6,000 元
    以下罰鍰。」之處罰規定，修正後將其違反管制規則之行為
    明文化，而修正其內容為「汽車行駛於高速公路、快速公路
    或設站管制之道路，不遵使用限制、禁止、行車管制及管理
    事項之管制規則而有下列行為者，處汽車駕駛人新臺幣3,00
    0 元以上6,000 元以下罰鍰：一、行車速度超過規定之最高
    速限或低於規定之最低速限。」，經比較新舊法之處罰規定
    並無不同，且不論依修正前、後之規定，均需依同條例第63
    條第1 項第1 款規定，除依原條款處罰鍰外，並予記違規點
    數1 點，是以，倘汽車駕駛人於高速公路上超速行駛之行為
    係在前揭道路交通管理處罰條例修正施行前，而行政機關最
    初裁處時已係該條例修正施行後，因修正前後之處罰規定均
    屬一致，並無有利與否之差別，行政機關自應「從新」而逕
    依修正後之前揭法律規定裁罰。
四、異議人於前揭時間駕駛上開自小客車行駛於高速公路上，行
    經速限100 公里之國道1 號高速公路南向297 公里處，經內
    政部警政署國道公路警察局第四警察隊執勤警員攔停，經雷
    射測速槍測得上開車輛以時速113 公里之速度行駛，超速13
    公里而當場舉發，且其逾應到案日期始提出申訴，經原處分
    機關依修正後道路交通管理處罰條例第33條第1 項第1 款（
    裁決書漏引第1 款）及第63條第1 項第1 款（裁決書漏引第
    1 款），裁處異議人罰鍰4,000 元，並記違規點數1 點等情
    並不爭執，並有內政部警政署國道公路警察局公警局交字第
    Z00000000 號舉發違反道路交通管理事件通知單影本交通違
    規陳述單及查詢單影本2 紙、交通部公路總局臺北區監理所
    宜蘭監理站宜監字裁43-Z00000000號違反道路交通管理事件
    裁決書1 份在卷可憑。惟異議人矢口否認有何超速行駛之事
    實，並以前詞置辯。經查：
（一）按交通警員製單舉發違反道路交通管理處罰條例所列之違
      規事實，本質上為行政處分，係公務員基於職務上權力，
      依法就特定之具體事件所為具公法上效果之單方行政行為
      ，基於公務員為公法上行為具有公信力之原則，該行政處
      分當可被推定為真正，其據以依法處分之事實認定亦為正
      確無誤，此與民事訴訟法第355 條第1 項規定：「文書，
      依其程式及意旨得認作公文書者，推定其為真正。」之情
      形相同，本此公信原則，乃立法者賦予行政機關制定違反
      道路交通事件統一裁罰標準及處理細則，使執勤警員得當
      機處分（如該細則第23條）以達其維護交通秩序、安全之
      行政目的，反之，若謂公務員一切行政行為均需預留證據
      以證其實，則國家行政勢必窒礙難行，據此，刑事訴訟法
      就犯罪證據有關之規定中，與屬行政秩序罰之交通違規裁
      罰本質不合之部分，自不在準用之列。法院若查無證據足
      資證明員警有捏造事實違法取締之情事，則執勤警員本其
      維護交通秩序、安全職責所為之舉發，自應受到合法、正
      確之推定。
（二）又雷射測速儀器在從國外進口至國內交通警察使用之前，
      在先進國家早已使用多年，而雷射測速原理是以雷射光先
      後發射與接收後，通過高速運算計算時間與距離，此種雷
      射技術與概念，早在美國登陸月球時即使用為計算精密登
      陸距離，則較簡單的交通違規雷射測速，如果仍質疑雷射
      測速儀器不精確，顯見屬於臆測而無根據。況且雷射測速
      槍係以雷射光速瞄準受測目標車進行偵測，不受其他車輛
      干擾，只能鎖定一個測速目標，確認違規車輛不會有錯誤
      ，不易被違規者以反偵測設備偵測，偵測時間僅需0.3 秒
      ，未來廣泛使用已是不可避免的趨勢，此為本院職務上已
      知之事實。本件員警所用之雷達測速槍，乃國外先進科學
      儀器，目前我國經濟部中央標準檢驗局尚未有檢定雷射槍
      測速器之規範，故在未有檢定規範以前應適用國際檢驗規
      定（國外需經過檢定合格始得出廠），且該檢驗合格文件
      譯本業經我國法院公證，有臺灣臺北地方法院公證處85年
      度認字第9836號認證書、LTI 20.20 實驗室及野外鑑測報
      告在卷可考。另本件員警所使用之雷射測速槍，於95年8
      月16日進行校正檢查，經檢驗校正仍可正常操作使用，有
      臺灣光學有限公司檢驗報告1 紙在卷可憑。基此，本件執
      勤警員所使用之雷射槍測速器之準確度，應係值得信賴，
      而無不得為舉發檢測儀器之理。
（三）另證人即取締本件交通違規案件之國道公路警察局第四警
      察隊警員張國炎到庭結證稱：當時是凌晨，車輛較少，我
      是在南下方向實施定點測速勤務，雷射槍採用紅外線測速
      一對一測速，當時測量範圍從我的雷射槍到異議人車子車
      頭為510.3 公尺，是在雷射槍測速範圍內，異議人車輛行
      駛在內側，我測得異議人的時速為113 公里，雷射槍上面
      顯示異議人時速及他車子距離我雷射槍的距離，我測到超
      速後，就請郭仲義警員開警示燈，我就上車開車開過去，
      異議人也從內線車道切到外線車道（該路段只有二車道）
      ，我是用車子將異議人車子攔下後，我才下車並向異議人
      索取證件；當時雷射槍所顯示的速度、測距無法列印出來
      ，但螢幕可持續約10分鐘才消逝，我們有將雷射槍顯示拿
      給異議人看。且我從事交通警察13年，在高速公路上實施
      雷射槍執行測速約6 、7 年，雖沒有使用雷射槍測速的正
      式訓練，但有教導如何使用，因它的操作簡單，像玩BB槍
      一樣，紅外線只瞄準測速點，就可以顯示；我當時是使用
      LT120-20 UTLRALYTＺ 000 000 000LR這個型號的測速雷射
      槍；我沒有因為業績或個人恩怨故意舉發異議人，我們當
      時有請異議人下車，並告訴他雷射槍不是亂測而是一對一
      ，雷射槍有夜視功能，晚上依然可以看出螢幕顯示，且有
      顯示給異議人看，也有讓他使用雷射槍，但異議人不願意
      。異議人一直說他沒有超速，我就跟他說警察不會跟你亂
      開罰單，況且使用雷射槍如果有晃動，測速就不會顯示速
      度、距離等語（見本院95年10月27日訊問筆錄），對於異
      議人所提各項疑點均詳予敘明。且證人張國炎為取締交通
      違規業務經驗豐富之巡邏警員，在高速公路上使用雷射測
      速槍執行勤務亦有多年值勤經驗，故證人張國炎對於車輛
      之辨識應無誤認混淆之理。再者，證人張國炎與異議人素
      無怨懟，亦無自陷偽證刑責而構詞誣賴異議人之理，其證
      言應屬可信。至異議人雖爭執無照片或測試單供查核，惟
      本件警員攔停異議人車輛後，既已出示測速槍之數據值給
      異議人觀看，為異議人所不爭執，則異議人上開所辯，因
      涉及國家財政、設置成本、儀器技術等因素，尚與原處分
      機關之處罰是否允當無關，不足據為異議人有利之認定。
（四）綜上所述，本件並無任何證據足資證明舉發警員有捏造事
      實違法取締之情事，則執勤警員本其維交通秩序、安全職
      責所為之舉發，自應受到合法、正確之推定，且本案係依
      據科學測速器感應採證舉發，並無挾持個人恩怨之情緒因
      素置於其中，是異議人於上開時、地駕駛自小客車超速之
      違規行為，洵堪認定，異議人之辯解難認可採。
五、綜上，異議人確有在前揭時、地，駕駛自小客車超速行駛之
    違規行為，洵堪認定。從而，原處分機關依修正後道路交通
    管理處罰條例第33條第1 項第1 款（原處分漏引第1 款）、
    修正後第63條第1 項第1 款（原處分漏引第1 款）規定，且
    未依限到案，裁處受處分人4,000 元罰鍰，並記違規點數1
    點，核無違誤。則異議人之異議為無理由，應予駁回。
六、據上論斷，應依道路交通案件處理辦法第19條，裁定如主文
    。
中    華    民    國    95    年    11    月    7     日
                        臺灣桃園地方法院交通法庭
                            法  官  陳月雯
以上正本證明與原本無異。
如不服本裁定，應於送達後5 日內，向本院提出抗告狀。
                            書記官  吳瓊英
中    華    民    國    95    年    11    月    10    日


司法院資訊處製作；財團法人民間司法改革基金會備份。
